【裁判字號】    90,交易,374
【裁判日期】    901116
【裁判案由】    業務過失傷害
【裁判全文】
臺灣桃園地方法院刑事判決                          九十年度交易字第三七四號
    公  訴  人  臺灣桃園地方法院檢察署檢察官
    被      告  甲○○
右列被告因業務過失傷害案件，經檢察官提起公訴（九十年度偵字第一○四九○號）
，本院判決如左：
    主  文
甲○○從事業務之人，因業務上之過失傷害人，處有期徒刑月，如易科罰金，以
佰元折算壹日。
    事  實
一、甲○○係東航租賃興業有限公司所僱用之司機，平日在桃園中正國際機場駕駛汽
    車接駁旅客，為從事運輸業務之人。於民國八十九年七月二十一日晚間十時五十
    分許，駕駛車牌號碼Ｚ五─四六三六號箱型車，欲出發接送旅客，乃沿前開機場
    內航勤北路，由東往西方向直行於外側車道，行駛至機放倉出口處之無號誌交岔
    路口時，當時天候、路況皆良好，其原應注意行車速度應依標誌之規定，及汽車
    行進中駕駛人應注意車前狀況，隨時採取必要安全措施。又汽車行駛至無號誌之
    交岔路口，應減速慢行，作隨時停車之準備。而依當時情形又無不能注意之情事
    ，竟疏於注意，未留意前方及交岔路口車輛之動態，不僅未減速慢行，反貿然以
    逾越當地速限之時速七十五公里高速行駛，以致撞及自同路段對向而來，正於上
    開路口左轉，駕駛車牌號碼Ｒ二─五七九０號箱式小貨車之乙○○，造成乙○○
    受有頭部、右膝扭傷併開放傷口及頸部扭傷等傷害。甲○○於肇事後，在未被有
    偵查犯罪職權之機關或公務員發覺其為犯人前，即向現場處理之員警歐學凱自首
    肇事，進而接受本件裁判。
二、案經乙○○告訴台灣桃園地方法院檢察署檢察官偵查起訴。
    理  由
一、右揭犯罪事實，迭據被告甲○○於警、偵訊及本院審理時供認不諱，核與告訴人
    乙○○指訴之情節相符，並有敏盛綜合醫院大園分院於八十九年十二月二十八出
    具之診斷證明書、內政部警政署航空警察局道路交通事故證明書、道路交通事故
    調查報告表影本各一份及現場照片九張附卷可稽。按駕駛人應注意車前狀況，隨
    時採取必要安全措施；又汽車行駛至無號誌之交岔路口，應減速慢行，作隨時停
    車之準備；且注意行車速度掀依標誌之規定，道路交通安全規則第九十三條第一
    項第四款、第九十四條第三項及第九十三條第一項分別定有明文。被告駕車自應
    注意上述道路交通安全規定。又依附卷之交通事故調查報告表所載，本件肇事時
    、地之天候、路況皆良好。則肇事當時，被告亦無不能注意之情事。其竟疏未注
    意及此，未注意車前狀況，於行經無號誌交岔路口，未經減速反貿然以高速行駛
    ，致生本件事故，足認被告之駕車失當行為，顯有過失，臺灣省桃園縣區車輛行
    車事故鑑定委員會及臺灣省車輛行車事故覆議鑑定委員會亦均同此認定，有上開
    二委員會之鑑定意見書及覆議意見書各一份在卷可資佐證。雖告訴人亦有行經無
    號誌交岔路口，左轉彎車未讓直行車先行，且未減速反超速行駛之過失，惟尚無
    解於被告過失罪責之成立，僅生民事損害賠償責任過失相抵之事由，附此敘明。
    又告訴人係因本件車禍受有頭部、右膝扭傷併開放傷口及頸部扭傷等傷害，是被
    告之過失行為與被害人傷害結果間確有相當因果關係。綜上，本件事證已臻明確
    ，被告犯行洵堪認定。
二、按刑法上所謂「業務」，乃指其本人直接所選擇生活上之地位而言（最高法院二
    十年上字第七八九號判例參照），查被告甲○○以自小客貨車接駁旅客為業，業
    據其供述在卷，其駕車行為，係有反覆繼續性而對人之身體、生命有危險性之行
    為，則其於從事接送旅客過程中，因過失與他人擦撞，致人受傷。核被告所為，
    係犯刑法第二百八十四條第二項前段之業務過失傷害罪。被告於車禍肇事後，未
    被有偵查犯罪職權之機關或公務員發覺其為犯人前，即向現場處理之員警歐學凱
    自首肇事，業據被告供明在卷，並經證人即前開員警歐學凱到庭結證無訛（參見
    本院九十年十月十一日訊問筆錄），係對於未被發覺之犯罪自首而接受裁判，應
    依刑法第六十二條前段之規定減輕其刑。次按行為後法律有變更者，適用裁判時
    之法律，但裁判前之法律有利於行為人者，適用最有利於行為人之法律，刑法第
    二條第一項定有明文。刑法第四十一條於本件被告犯罪後修正，並於九十年一月
    十二日生效，茲比較新舊刑法第四十一條，修正前之刑法第四十一條尚非較有利
    於被告，故依前揭說明，應適用裁判時之法律即修正後之刑法第四十一條。爰審
    酌被告之素行、過失程度、被害人所受之傷害、被害人本身亦有過失及被告事後
    坦承犯行，但尚未與被害人達成民事和解之犯後態度等一切情狀，量處如主文所
    示之刑，併就所宣告之刑諭知易科罰金之折算標準，以資懲儆。
據上論斷，應依刑事訴訟法第二百九十九條第一項前段，刑法第二條第一項前段、第
二百八十四條第二項前段、第六十二條前段、第四十一條第一項前段，罰金罰鍰提高
標準條例第一條前段、第二條，判決如主文。
本案經檢察官蔡正雄到庭執行職務。
中      華      民      國    九十      年     十一     月     十六     日
                          臺灣桃園地方法院交通法庭
                              審判長法  官   吳爭奇
                                    法  官   陳永來
                                    法  官   范明達
右正本證明與原本無異。
如不服本判決，應於判決送達後十日內，向本院提出上訴狀。
                                    書記官   孫立文
中        華        民        國   九十   年   十一   月    二十一    日
論罪科刑依據之法條：
刑法第二百八十四條第二項：
從事業務之人，因業務上之過失傷害人者，處一年以下有期徒刑、拘役或一千元以下
罰金，致重傷者，處三年以下有期徒刑、拘役或二千元以下罰金。


司法院資訊處製作；財團法人民間司法改革基金會備份。
